【裁判字號】    99,婚,533
【裁判日期】    991231
【裁判案由】    離婚
【裁判全文】
臺灣臺南地方法院民事裁定               99年度婚字第533號
原      告  楊文曉原名楊家淞.
訴訟代理人  蘇新竹律師
被      告  李娜麗LY-SA.
上列當事人間請求離婚事件，本院裁定如下：
    主      文
本件移送臺灣花蓮地方法院。
    理      由
一、原告起訴主張：兩造於民國93年12月6日在柬埔寨國結婚，
    被告婚後於94年5月21日入境臺灣，並與原告共同居住於花
    蓮縣花蓮市○○里○鄰○○○街53號3樓之10，詎被告於94年
    8月初向原告拿新台幣2萬元，表示欲出外找朋友後，即一去
    不回，沓無音訊，原告嗣於98年11月2日向入出國及移民署
    臺南縣服務站查詢，始知悉被告已於94年8月22日出境；按
    夫妻互負同居之義務，民法第1001條定有明文，被告無故離
    境之行為顯係惡意遺棄原告在繼續狀態中，且依本件情況，
    兩造應難以維持婚姻，爰依民法第1052條第1項第5款、第2
    項之規定，請求判決准兩造離婚。
二、按訴訟之全部或一部，法院認為無管轄權者，依原告聲請或
    依職權以裁定移送其管轄法院，民事訴訟法第28條第1項定
    有明文。又離婚之訴，專屬夫妻之住所地或夫妻死亡時住所
    地之法院管轄，但訴之原因事實發生於夫或妻之居所地者，
    得由各該居所地之法院管轄，民事訴訟法第568條第1項復有
    明文規定。
三、查兩造係於93年12月6日在柬埔寨國結婚，被告婚後於94年5
    月21日入境台灣，並與原告同住於花蓮縣花蓮市○○里○鄰
    ○○○街53號3樓之10，嗣被告於94年8月22日出境，而原告
    之戶籍係於被告離境後始遷回臺南市七股區，此有原告所提
    結婚證明書、戶籍謄本、入出國日期證明書各1件在卷可憑
    ，且經本院向花蓮縣花蓮市戶政事務所調取兩造之結婚證書
    及結婚登記資料，經該所檢附兩造之結婚登記申請書、結婚
    證明書等件供參，有花蓮縣花蓮市戶政事務所99年9月21日
    花市戶字第0990004877號函附卷可按，並有內政部入出國及
    移民署99年10月11日移署資處雲字第0990145874號函檢送之
    被告入出國日期紀錄1份在卷可稽；再原告訴訟代理人自陳
    兩造婚後確實住於花蓮縣，原告戶籍係於被告離境後始將戶
    籍遷回臺南等語，亦有民事陳報狀、本院言詞辯論筆錄各1
    件附卷可參；以此，兩造婚後自94年5月21日迄至被告於94
    年8月初離家前，係同住於花蓮縣花蓮市○○里○鄰○○○街
    53號3樓之10，足見兩造本係共同以花蓮縣花蓮市○○里○鄰
    ○○○街53號3樓之10為其等久住之地，應以該址為兩造共
    同住所。又原告起訴請求離婚，主張被告無故離家、沓無音
    訊等語，查其事實發生地應係在兩造共同住所處即花蓮縣花
    蓮市，亦足認本件離婚之原因事實係發生於花蓮縣花蓮市，
    依上開民事訴訟法第568條第1項規定，本件自應由臺灣花蓮
    地方法院管轄，本院既無管轄權，原告向本院起訴，顯有違
    誤，爰依職權將本件移送於管轄之臺灣花蓮地方法院。
四、依民事訴訟法第28條第1項，裁定如主文。
中    華    民    國    99    年    12    月    31    日
                  家事法庭    法  官  林富郎
以上為正本係照原本作成。
如對本裁定抗告須於裁定送達後10日內向本院提出抗告狀。
中    華    民    國    99    年    12    月    31    日
                              書記官  劉毓如

司法院資訊處製作；財團法人民間司法改革基金會備份。
